臺灣臺北地方法院行政訴訟判決
111年度交字第352號
原      告  曹麗文  



被      告  臺北市交通事件裁決所

代  表  人  蘇福智  
上列當事人間交通裁決事件，原告不服被告民國111年5月18日北
市裁催字第22-CT0000000號裁決，提起行政訴訟，本院判決如下
：
    主  文
一、原告之訴駁回。
二、訴訟費用新臺幣300元由原告負擔。
    事實及理由
一、程序部分：
    本件係因原告不服被告民國111年5月18日北市裁催字第22-C
    T0000000號違反道路交通管理事件裁決書（下稱原處分）而
    提起行政訴訟，核屬行政訴訟法第237條之1第1項第1款規定
    之交通裁決事件，因卷證資料明確，爰依同法第237條之7規
    定，不經言詞辯論，逕為判決。
二、爭訟概要：
　  原告於110年8月12日上午8時56分許，駕駛所有車牌號碼000
    0-00號自用小客車（下稱系爭車輛）行經新北市淡水區自強
    路與民族路交叉路口（下稱系爭路口），經民眾於同日檢具
    影片向新北市政府警察局淡水分局（下稱舉發機關）提出檢
    舉，舉發機關員警查證後，認原告有「駕駛人轉彎不依規定
    使用方向燈」之違規行為，遂於110年8月31日製發新北市警
    交大字第CT0000000號舉發違反道路交通管理事件通知單（
    下稱舉發通知單）予以舉發。嗣被告審認原告有「汽車駕駛
    人未依規定使用方向燈」之違規事實，乃依道路交通管理處
    罰條例（下稱道交條例）第42條規定開立原處分，裁處原告
    罰鍰新臺幣（下同）1,200元，並於111年5月23日送達原告
    。原告不服，於111年6月10日提起行政訴訟。嗣被告經本院
    送達起訴狀繕本重新審查後，將原處分之違規地點「淡水區
    民族路（與自強路交叉路口）」更正為「淡水區自強路（與
    民族路交叉路口）」，並將更正之裁決書於111年7月6日重
    新送達予原告。
三、原告起訴主張及聲明：
  ㈠主張要旨：
　⒈舉發通知單記載違規地點「淡水區民族路（與自強路交叉路
    口）」，與事實不符。原告自始至終都是行駛於自強路上，
    從未行駛民族路，怎麼會在民族路上違規？
　⒉原告行駛路線並非真正之「轉彎」，而是開在同一條道路上
    之「彎道」，遇有「彎道」是否都應打方向燈，道交條例及
    道路交通安全規則均無明文規定。原告始終行駛於同一條道
    路「自強路」上，行至系爭路口，右側有「民族路」之車輛
    切入「自強路」，之後原「自強路」及「民族路」兩邊之車
    輛均繼續行駛於自強路，原來行駛於「自強路」上之車輛，
    如欲右轉彎至「民族路」時，自應顯示右邊方向燈，以提醒
    後方之車輛注意，其他不右轉、未打右轉方向燈之車輛，自
    係繼續行駛於「自強路」上。原告既未右轉「民族路」，何
    須使用方向燈？本件原告始至終均行駛於單線之淡水區「自
    強路」上，既無右轉彎、左轉彎，也無減速暫停、允讓後車
    超越，更無倒車或變換車道等情事，顯與被告所引道路交通
    安全規則第109條第2項規定不合。
　⒊本件檢舉人自己違規在先，在設有禁止臨時停車標誌、標線
    處所臨時停車，以蒐證原告是否有打方向燈，其所蒐證檢舉
    之影像畫面、照片均屬毒樹果實，無證據能力。
　⒋原告於111年7月6日收到被告更正原處分之違規地點之裁決書
    ，然原告已於111年6月15日繳納罰鍰，這就好像是被告已經
    把原告槍斃以後，才發現原來犯罪地點錯了，只要更正一下
    就沒事了，請問民眾可以接受嗎？　　
　㈡聲明：原處分撤銷。
四、被告答辯及聲明：
　㈠答辯要旨：
　　經查110年8月12日8時56分，系爭車輛行經淡水區民族路與
    自強路交叉路口時，轉彎未依規定使用方向燈，影響本身及
    其他車輛安全，民眾依法於110年8月12日提出檢舉，舉發機
    關員警依違規事實以違反道交條例第42條逕行舉發。本件原
    告前述辯解，不足為免責之理由。
　㈡聲明：駁回原告之訴。　
五、本院之判斷：　　　　
  ㈠如爭訟概要欄所載之事實，除後述之爭點外，其餘為兩造所
    不爭執，並有舉發通知單（見本院卷第83頁）、原處分（見
    本院卷第101、123頁）、送達證書（見本院卷第103、137頁
    ）及汽車車籍查詢資料（見本院卷第105頁）在卷可稽，堪
    以認定。
　㈡按汽車駕駛人，不依規定使用燈光者，處1,200元以上3,600
    元以下罰鍰，道交條例第42條定有明文。又行車遇有轉向、
    減速暫停、讓車、倒車、變換車道等情況時所用之燈光及駕
    駛人之手勢，應依下列規定：二、左轉彎時，應先顯示車輛
    前後之左邊方向燈光，或由駕駛人表示左臂平伸，手掌向下
    之手勢；汽車駕駛人，應依下列規定使用方向燈：二、左（
    右）轉彎時，應先顯示車輛前後之左（右）邊方向燈光，變
    換車道時，應先顯示欲變換車道方向之燈光，並應顯示至完
    成轉彎或變換車道之行為，道路交通安全規則第91條第1項
    第2款及第109條第2項第2款亦有明定。由上揭規定可知，駕
    駛人行車遇有轉向、減速暫停、讓車、倒車、變換車道等情
    況時，依法均必須先使用方向燈以提醒其他駕駛人及行人，
    俾使其他用路人得以於行止間大致預測該車之行車方向與速
    度、進而有所因應，以維護自身及他人行車安全，是駕駛人
    於行車時如遇有上述情況之一，即應預先施打方向燈以提示
    其他用路人注意至明。
　㈢經查，本院勘驗本件採證影片，勘驗內容如下：
　　⒈08:56:22：檢舉人車輛沿自強路行駛，系爭車輛出現於畫
      面右上方行駛在自強路接近民族路口；
　　⒉08:56:24：檢舉人車輛繼續沿自強路行駛，系爭車輛開始
      左轉自強路，未使用方向燈；
　　⒊08:56:25：檢舉人車輛繼續沿自強路行駛，系爭車輛繼續
      左轉自強路，未使用方向燈；
　　⒋08:56:26：檢舉人車輛暫停讓系爭車輛先行，系爭車輛繼
      續左轉自強路，未使用方向燈；
　　⒌08:56:27：系爭車輛通過檢舉人車輛前方，進入檢舉人左
      側車道；
　　⒍08:56:28：檢舉人車輛繼續沿自強路行駛；
　　有勘驗內容、採證影片截圖、Google地圖及街景圖（見本院
    卷第107至115頁）附卷可佐，且將上開勘驗內容、採證影片
    截圖、Google地圖及街景圖函請兩造表示意見（見本院卷第
    117頁、第127至129頁、第133頁、第139至143頁）。依上開
    勘驗內容及影片截圖、Google地圖及街景圖，可徵當時系爭
    車輛一開始行駛於自強路上，其後行經自強路與民族路口，
    再左轉自強路繼續行駛，期間並未顯示方向燈等情，足認原
    告駕駛系爭車輛確有「汽車駕駛人未依規定使用方向燈」之
    違規行為。是被告據此裁罰原告，洵屬有據。
　㈣原告雖主張其自始至終都是行駛於自強路上，從未行駛民族
    路，舉發通知單記載違規地點與事實不符云云。惟系爭車輛
    一開始行駛於自強路上，其後行經自強路與民族路口，再左
    轉自強路繼續行駛等情，業如前所認定，足見本件違規地點
    為自強路與民族路口，是舉發通知單及原處分記載違規地點
    為「淡水區民族路（與自強路交叉路口）」，並無違誤。況
    被告已依行政程序法第101條第1項規定，將原處分之違規地
    點更正為「淡水區自強路（與民族路交叉路口）」，並將更
    正後之原處分送達原告，本院認此不影響本件違規事實認定
    之同一性，故不致影響原處分之合法性。是原告上開主張，
    應不可採。
　㈤原告另主張其行駛路線並非真正之「轉彎」，而是開在同一
    條道路上之彎道，遇有彎道是否都應打方向燈，道交條例及
    道路交通安全規則均無明文規定云云。惟依上開規定，駕車
    轉彎時，應先顯示欲轉彎方向之燈光，其規範意旨即在確保
    道路交通往來之安全，使後車及周遭車輛的駕駛人得以預見
    前車將要轉彎，而得預作減速或煞停之準備，以避免交通事
    故之發生，此係基於維護公眾交通安全之重要公益，自不容
    用路人依其個人主觀判斷是否使用方向燈至明。本件當時原
    告駕駛系爭車輛行經自強路與民族路口時，其可選擇右轉民
    族路，或左轉繼續行駛自強路，此時倘未使用方向燈，將致
    使其後方及周遭行駛車輛無法預測其動向，且對此產生疑慮
    ，則於原告尚未進入系爭路口前，對於其後方及周遭的車輛
    而言，即確實存在有不可預測之可能性，而依使用方向燈之
    規範目的考量，即在於使周遭車輛得以預見自車行進之方向
    ，並進而預作因應，系爭車輛既係左轉彎行駛，依上開規定
    應顯示左邊方向燈，自不容原告依主觀判斷是否遵守使用方
    向燈之規定。是以，原告既於系爭路口左轉彎時未使用方向
    燈之違規事證明確，業如前述，原告為合法取得汽車駕駛執
    照之人，對於相關交通法規及注意事項理應有相當了解，其
    主張尚難憑採。
　㈥至原告主張檢舉人自己違規在先，在設有禁止臨時停車標誌
    、標線處所臨時停車，以蒐證原告是否有打方向燈，其所蒐
    證檢舉之影像畫面、照片均屬毒樹果實，無證據能力云云。
    惟依上開勘驗內容及影片截圖，檢舉人車輛係因系爭車輛左
    轉自強路，故暫停讓系爭車輛先行，且檢舉人車輛僅暫停2
    秒，實難認其有何違規臨時停車之情事，況檢舉人縱有違規
    行為，亦與本件原告違規行為無涉。是原告前開主張，亦不
    可採。
　㈦本件判決基礎已臻明確，兩造其餘攻擊、防禦方法及訴訟資
    料經本院審酌後，核與判決結果不生影響，無一一論述之必
    要，併此敘明。
六、結論：
　　原處分認事用法並無違誤，原告訴請撤銷原處分為無理由，
    應予駁回。至本件裁判費為300元，應由敗訴之原告負擔，
    爰確定第一審訴訟費用額如主文第2項所示。　
中　　華　　民　　國　　111 　年　　7 　　月　　21　　日
　　　　　　　　　行政訴訟庭　法　官　邱士賓
上為正本係照原本作成。
如不服本判決，應於送達後20日內，向本院提出上訴狀並表明上
訴理由（原判決所違背之法令及其具體內容或依訴訟資料可認為
原判決有違背法令之具體事實)，其未載明上訴理由者，應於提
出上訴後 20 日內向本院補提理由書（上訴狀及上訴理由書均須
按他造人數附繕本，如未按期補提上訴理由書，則逕予駁回上訴
），並應繳納上訴裁判費新臺幣 750 元。
中　　華　　民　　國　　111 　年　　7 　　月　　21　　日
                              書記官  李  欣

訴訟費用計算書
項　　　　目　　　　　　　金　額（新臺幣）　　備　註
第一審裁判費　　　　　　　　300元
合        計　　　　　　　　300元